【裁判字號】    98,交抗,256
【裁判日期】    981026
【裁判案由】    聲明異議
【裁判全文】
臺灣高等法院臺南分院交通事件裁定      98年度交抗字第256號
抗告人即  甲○○
受處分人
上列抗告人因違反道路交通管理處罰條例案件，不服臺灣臺南地
方法院中華民國98年9月16日所為裁定（98年度交聲字第835號）
，提起抗告，本院裁定如下：
    主    文
抗告駁回。
    理    由
一、抗告意旨略以：抗告人行駛國道五號高速公路，事發路段行
    車速率為10公里，當時收聽內政部警政署警察廣播電台（下
    稱警廣電台），路況報導開放路肩行駛為32.8至35公里，北
    上下頭城交流道，此時等同靜止狀態，聲紋百分百正確無誤
    ，警廣為政府政令宣導單位，發布錯誤信息，然後再處罰百
    姓，何異土匪，爰提起抗告等語。
二、按汽車行駛高速公路，不得在路肩上行駛，或利用路肩超越
    前車或倒車；次按汽車行駛於高速公路、快速公路或設站管
    制之道路，不遵使用限制、禁止、行車管制及管理事項之管
    制規則而有未依規定使用路肩者，處汽車駕駛人3,000元以
    上6,000元以下罰鍰，並記違規點數1點，高速公路及快速公
    路交通管制規則第9條第1項第2款、道路交通管理處罰條例
    第33條第1項第9款、第63條第1項第1款分別定有明文。次按
    人民違反法律上之義務而應受行政罰之行為，法律無特別規
    定時，雖不以出於故意為必要，仍須以過失為其責任條件。
    但應受行政罰之行為，僅須違反禁止規定或作為義務，而不
    以發生損害或危險為其要件者，推定為有過失，於行為人不
    能舉證證明自己無過失時，即應受處罰（司法院大法官會議
    第275號解釋參照）。
三、經查：
  (一)抗告人即受處分人駕駛車牌5017-CF號自用小客貨車，於民
    國8年5月31日0時46分許，行經國道五號北向35至33.2公里
    處時，因違規行駛路肩，經內政部警政署國道公路警察局第
    九警察隊頭城分隊（下稱舉發機關）員警攔停製單舉發，並
    經原處分機關裁處罰鍰新臺幣（下同）4,000元，及記違規
    點數1點等情，有內政部警政署國道公路警察局98年5月31日
    公警局交字第Z00000000號舉發違反道路交通管理事件通知
    單及原處分機關98年7月9日麻監裁罰字第裁75-Z00000000號
    裁決書各1份在卷可參（原審卷16-18頁），並為抗告人所不
    爭執，是抗告人確有於上開路段行駛路肩之事實，應可認定
    。
  (二)查國道五號北向32.8至30.5公里路段外側路肩，經坪林行控
    中心於98年5月30日14時36分通知開放，至同年5月31日1時
    45分通知關閉上述開放路肩路段，並以臨時標誌牌面顯示開
    放及關閉之訊息，供行經該路段之用路人遵循等情，有舉發
    機關98年6月19日公警九交字第0980971357號函、交通部臺
    灣區○道○○○路局北區工程處98年9月2日北工字第098600
    9130號函、事件通報紀錄，及原審公務電話紀錄在卷可參（
    原審卷12、29-32頁），足見該處路肩之開放時段、距離已
    清楚標示，駕駛人駕車行駛該路段，由臨時標誌牌面所顯示
    之訊息，即可得知行駛路肩之路段為北向32.8至30.5公里。
  (三)抗告人指稱係因收聽警廣電台主持人誤稱北向開放路肩路段
    為32.8至35公里致其違規云云；經原審法院向警廣電台函詢
    本件違規當時該電台向用路人宣導開放路肩行駛之錄音內容
    ，雖據警廣電台函復稱：「本台節目均為現場製播，而查考
    之長時效錄音設備，僅能保存半個月節目，由於已逾保存時
    效，特為無法提供致歉」等語（原審卷24頁），惟依該電台
    98年6月29日警廣交字第0980003904號函復麻豆監理站所附
    之「路況登錄系統資料」路況說明欄，記載：「開放路肩，
    只能下頭城交流道，請主持人呼籲只有在32.8-30.5K，超過
    會開罰，而且只能下頭城交流道」等文字，應可認警廣電台
    之主持人係按照上開路況說明為宣導廣播。另原審法院向內
    政部警政署國道公路警察局第九警察隊函查該開放路肩行駛
    時段中，是否亦有其他車輛行駛國道五號高速公路「北上32
    .8公里至35公里」之路肩而經舉發，亦據該隊以98年7月29
    日公警九交字第0980904841號函復稱：「該時段僅舉發5017
    -CF自小客車違規行駛路肩，未有發現其他車輛違規行駛該
    路段」等語（原審卷26頁）明確；抗告人未能提出任何證據
    證明警廣電台主持人確有誤報開放路肩行駛路段之情事，僅
    憑空指摘，實難採信。
四、綜上所述，原裁定以抗告人有上開違規事實，原處分機關依
    道路交通管理處罰條例第33條第1項第9款、第63條第1項第1
    款，及參照違反道路交通管理事件統一裁罰基準表之規定，
    裁處抗告人罰鍰4,000元，並記違規點數1點，於法核無不當
    ，駁回抗告人之異議；本院經核尚無不合，抗告人猶執前詞
    ，指摘原裁定不當，並無理由，應予駁回。
五、據上論結，應依道路交通案件處理辦法第26條，刑事訴訟法
    第412條裁定如主文。
中    華    民    國    98    年    10    月    26    日
                  刑事第三庭    審判長法  官  陳義仲
                                      法  官  蔡勝雄
                                      法  官  楊清安
以上正本證明與原本無異。
不得再抗告。
                                      書記官  蔡蘭櫻
中    華    民    國    98    年    10    月    28    日


司法院資訊處製作；財團法人民間司法改革基金會備份。
